臺灣臺南地方法院交通事件裁定　　　　100年度交聲字第263號
移送機關　　交通部公路總局嘉義區監理所臺南監理站
異議人即
受處分人　　陳政雄
上列異議人即受處分人因違反道路交通管理處罰條例案件，對於
交通部公路總局嘉義區監理所臺南監理站民國100年3月24日所為
之裁決處分（處分案號：嘉監南字第裁74-S00000000號）聲明異
議，本院裁定如下：
    主  文
異議駁回。
    理  由
一、原處分意旨略以：異議人即受處分人陳政雄（下稱異議人）
    駕駛車牌號碼D2-9240 號自用一般小客車，於民國100 年2
    月20日11時45分許，在臺南市○○區○○路一段206 號（裁
    決書誤載為歸仁區○○路）前之交岔路口處，因駕車行經設
    有燈光號誌管制之交岔路口闖紅燈，遭臺南市政府警察局歸
    仁分局媽廟派出所員警當場攔停製單舉發，嗣經移送機關即
    交通部公路總局嘉義區監理所臺南監理站認其違規事證明確
    ，依照道路交通管理處罰條例第53條第1 項、第63條第1項
    第3 款及違反道路交通管理事件統一裁罰基準表之規定，裁
    處異議人罰鍰新臺幣（下同）2, 700元，並記違規點數3點
    等處分。
二、本件聲明異議意旨略以：異議人駕車行經上開違規路口前號
    誌由綠燈轉換為黃燈，因顧及車上母親及小孩子安全未緊急
    煞車順勢向前行駛，惟通過路口約80至100 公尺左右，即遭
    員警攔停製單舉發異議人有闖紅燈之違規行為，此時異議人
    向員警反應係闖黃燈非紅燈並拒絕於舉發通知單上簽名。數
    日後，異議人向監理站申訴，歸仁分局回函稱員警目擊異議
    人闖紅燈，然員警攔檢時未以照相機或錄影機存證，且當時
    僅一位員警在場執法，豈有遭員警隨意開單之嫌，因而為此
    聲明異議等語。
三、按汽車駕駛人，行經有燈光號誌管制之交岔路口闖紅燈者，
    處1,800 元以上5,400 元以下罰鍰；汽車駕駛人，有違反道
    路交通管理處罰條例第53條之情形者，記違規點數3 點。道
    路交通管理處罰條例第53條第1 項、第63條第1 項第3 款分
    別定有明文。
四、經查：
(一)異議人駕駛車牌號碼D2-9240 號自用一般小客車，於100 年
    2 月20日11時45分許，在臺南市○○區○○路一段206 號前
    之交岔路口處，經警認其有行經交岔路口闖紅燈之違規行為
    ，遭臺南市政府警察局歸仁分局媽廟派出所員警當場攔停製
    單舉發等情，有臺南市警察局100 年2 月20日南市警交字第
    S00000000 號舉發違反道路交通管理事件通知單1 紙附卷可
    稽。
(二)異議人固以前詞置辯，然按證人即當日舉發本違規事件之臺
    南市政府警察局歸仁分局媽廟派出所員警蘇定國於100 年4
    月25日本院調查時到庭結證稱：「（問：本件是否你舉發？
    〈提示舉發單並告以要旨〉）是我舉發的。」、「（問：當
    時情形如何？）該路口係Ｔ字路口，係保東路接保大路，當
    時異議人闖越之紅燈係保大路及中正北路三段之紅綠燈，我
    是站立在離該路口20至30公尺處，當日接近中午約11時45分
    許，有兩輛車子連續闖紅燈，異議人是第二輛，因為我來不
    及攔停第一輛，所以將異議人攔停，異議人當時是東往西，
    我攔停後習慣問違規人你知道為何警察要攔你？異議人回答
    闖紅燈，之後我要求被告出示行照駕照，在我填寫資料時，
    異議人問我是否認識歸仁余大雄先生，我當時沒有理他，一
    直填寫資料，後來異議人又說是否可以開金額小一點的，但
    是我仍然沒有理會，我填寫完紅單後請異議人簽名時，異議
    人說他是搶黃燈，所以不願意簽名，我便告知我將註記違規
    人拒絕簽名，而後將紅單交給異議人。」、「（問：你所站
    立之位置是否可以清楚看到異議人闖越保大路之紅燈？）可
    以，該路口係Ｔ字路口，所以很多駕駛人習慣性就開過去。
    」、「（問：你所站立之位置，前方有無路樹、招牌、行道
    樹或其他遮蔽物？）均無。」等語明確（詳本院卷第26頁背
    面至第27頁），並有證人當庭繪製當時舉發經過之現場路線
    暨相關位置圖1 份在卷可稽。
(三)另交通勤務警察或依法令執行交通稽查任務人員，開單舉發
    違反道路交通管理處罰條例所列之違規事實，經公路主管機
    關或警察機關所為之裁決處罰，本質上為行政處分，係公務
    員基於職務上權力，依法就特定之具體事件所為具公法上效
    果之單方行政行為，基於公務員為公法上行為具有公信力之
    原則，該行政行為當可被推定為真正，其據以依法處分之事
    實認定亦為正確無誤。本此公信原則，乃立法者賦予行政機
    關制定違反道路交通事件統一裁罰標準及處理細則，使執勤
    警員得當機處分以達其維護交通秩序、安全之行政目的。本
    件舉發警員蘇定國與異議人間，並無怨隙，且係毫不相識之
    人，復經具結在卷，衡情應無設詞攀誣，或虛構違規事實陷
    害異議人之理！且本院查無任何證據足資證明執勤員警有捏
    造事實違法取締之情事存在，則執勤警員本其維護交通秩序
    、安全職責所為之舉發，自應受到合法、正確之推定。綜此
    ，依證人蘇定國前揭證述可知，當天判斷異議人闖紅燈，係
    以目視之方法，確認該路口燈光號誌已轉換為紅燈後，見異
    議人跟隨前方闖紅燈違規車輛前進通過交岔路口，始予以攔
    檢。而依員警所處之位置，視線清晰，燈光號誌清楚可見，
    未受其他招牌、路樹或他物所遮蔽等客觀情況觀之，其應可
    極易分辨、觀察該路口之燈光號誌情形及清楚辨識異議人車
    輛之行進方向，並排除其將遵行號誌行駛之異議人誤為闖紅
    燈之可能。是異議人以前詞置辯顯係卸責之詞，不足採信。
(四)至異議人另辯稱員警無提供蒐證錄影或照片云云，然警方取
    締交通違規事件，其以照相、錄影方式取證者，固足為違規
    之證明，惟警員當場舉發者，舉發之員警本身之目睹、耳聞
    ，亦為違規人違規之證明，非必所有之違規事件，均需以照
    相或錄影之方式方足為違規之證據。況警察執行勤務，事項
    繁瑣，且違規情形一過即逝，並非長期存在，難以要求警察
    必備有照相、錄影器材取證。是本件縱未有違規採證照片或
    係錄影為佐證，然異議人之違規行為既經本件舉發之員警蘇
    定國於本院調查時結證在卷，亦為證據方法之一種，且其所
    述內容並無何矛盾或違背經驗法則之處，自得為本院判斷之
    依據。
五、綜上所述，異議人於上揭時、地，駕駛車牌號碼D2-9240 號
    自用小客車，有行經設有燈光號誌管制之交岔路口闖紅燈之
    違規事實，應堪認定。則移送機關依道路交通管理處罰條例
    第53條第1 項、第63條第1 項第3 款及違反道路交通管理事
    件統一裁罰基準表相關內容之規定，裁處異議人罰鍰2,700
    元，並記違規點數3 點，核無違誤。本件異議無理由，應予
    駁回。
六、據上論斷，應依道路交通管理處罰條例第87條第2 項，道路
    交通事件處理辦法第18條，裁定如主文。
中    華    民    國   100    年    5     月    31    日
                        交通法庭法  官  鄭燕璘
以上正本證明與原本無異。
如不服本裁定應於送達後5日內向本院提出抗告狀（應附繕本）
。
                                書記官  蔡明峰
中    華    民    國   100    年    5     月    31    日